臺灣臺中地方法院刑事判決　　　　　　　99年度訴字第3243號
公　訴　人　臺灣臺中地方法院檢察署檢察官
被　　　告　謝政男
上列被告因違反毒品危害防制條例案件，經檢察官提起公訴（99
年度毒偵字第2743號），本院依簡式審判程序判決如下：
    主    文
謝政男施用第一級毒品，處有期徒刑柒月。
    犯罪事實
一、謝政男前於民國98年間，因施用毒品案件，經本院以98年度
    毒聲字第710 號裁定送觀察勒戒處所行觀察、勒戒，甫於99
    年1 月12日因無繼續施用傾向釋放。詎其仍未戒絕毒癮，於
    上開觀察、勒戒執行完畢5 年內，基於同時施用第一級毒品
    海洛因與第二級毒品甲基安非他命之犯意，於99年5 月22
    日某時許，在其位於臺中市○○區○○路中坑巷28號3 樓之
    9 住處內，以將海洛因與甲基安非他命同時置於鋁箔紙上點
    火燒烤吸食煙霧之方法，同時施用第一級毒品海洛因與第二
    級毒品甲基安非他命1 次。嗣因謝政男為臺中市政府警察局
    豐原分局列管之毒品施用人口，而於99年5 月25日上午10時
    38分許至上開分局接受強制尿液採驗，雖於採尿時否認有於
    前揭時、地施用海洛因及甲基安非他命，然結果呈現嗎啡、
    安非他命及甲基安非他命陽性反應，因而查悉上情。
二、案經臺中市政府警察局豐原分局報告臺灣臺中地方法院檢察
    署檢察官偵查起訴。
    理    由
一、被告謝政男於本院準備程序中，就上揭犯罪事實均為有罪之
    陳述，且所犯係死刑、無期徒刑、最輕本刑為3 年以上有期
    徒刑以外之罪，經本院合議庭依刑事訴訟法第273 條之1第1
    項之規定，裁定由受命法官1 人獨任進行簡式審判程序，先
    予敘明。
二、按「被告以外之人於審判外之言詞或書面陳述，除法律有規
    定者外，不得作為證據」，刑事訴訟法第159 條第1 項固定
    有明文，然「鑑定之經過及其結果，應命鑑定人以言詞或書
    面報告」，同法第206 條第1 項亦規定甚明。是鑑定人以「
    書面」為鑑定報告提出於法院，依刑事訴訟法第159 條第1
    項立法理由及同法第206 條第1 項規定，即具有證據能力。
    又法院或檢察官得囑託醫院、學校或其他相當之機關、團體
    為鑑定，或審查他人之鑑定，並準用第203 條至第206 條之
    1 之規定，刑事訴訟法第208 條第1 項亦定有明文。依此，
    檢察官對於偵查中之案件，認為須實施鑑定者，固應就具體
    個案，選任鑑定人或囑託鑑定機關（團體）為之；但對於司
    法警察機關調查中之案件，或有量大或急迫之情形，為因應
    實務之現實需求，如檢察官針對該類案件之性質（例如：查
    扣之毒品必須檢驗其成份、對施用毒品之犯罪嫌疑人必須檢
    驗其體內有無毒品代謝反應、對於查扣之槍砲彈藥必須檢驗
    有無殺傷力、對違反野生動物保育法案件必須鑑定是否屬於
    保育類動物案件等)， 認為當然有鑑定之必要者，經參考法
    務部92年5 月20 日 法檢字第092080203 號函送之法務部「
    因應刑事訴訟法修正工作小組」研討之刑事訴訟法修正相關
    議題第21則之共識結論，以及臺灣高等法院於92年8 月1 日
    舉行之刑事訴訟法新製法律問題研討會第3 則法律問題研討
    結果之多數說（載於司法院92年8 月印行「刑事訴訟法新製
    法律問題彙編」第15頁至第18頁），基於檢察一體原則，得
    由該管檢察長對於轄區內之案件，以事前概括選任鑑定人或
    囑託鑑定機關（團體）之方式，俾便轄區內之司法警察官、
    司法警察對於調查中之此類案件，得即時送請事前已選任之
    鑑定人或囑託之鑑定機關（團體）實施鑑定，該鑑定人或鑑
    定機關（團體）亦應視同受承辦檢察官所選任或囑託而執行
    鑑定業務，其等出具之書面鑑定報告應屬刑事訴訟法第206
    條所定之傳聞例外，當具有證據能力（法務部92年9 月1 日
    法檢字第0920035083號函可供參照）。從而，本件有關查獲
    之警察單位依先前轄區檢察署檢察長事前概括選任之鑑定機
    關，即中山醫學大學附設醫院就被告尿液實施鑑定，該鑑定
    機關所出具之「鑑定書」，即具有證據能力而得為本案之證
    據。
三、上揭犯罪事實，業據被告於本院審理時坦承不諱，且被告為
    警查獲後所採集之尿液，經送中山醫學大學檢驗，其結果呈
    現嗎啡、安非他命及甲基安非他命陽性反應等情，有臺中市
    政府警察局豐原分局應受尿液採驗人尿液檢體採集送驗紀錄
    表及中山醫學大學附設醫院檢驗科藥物檢測中心99年6 月11
    日出具之實驗編號0000000 號尿液檢驗報告各1 紙在卷可稽
    （見警卷第4 、5 頁），足認被告之自白與事實相符，堪予
    採信。又被告前因施用毒品案件，經本院以98年度毒聲字第
    710 號裁定送觀察、勒戒後，認無繼續施用毒品之傾向，於
    99年1 月12日執行完畢釋放出所，有臺灣高等法院被告前案
    紀錄表在卷可稽，被告於觀察、勒戒執行完畢釋放後5 年內
    ，再犯本件施用毒品罪，顯見原實施之觀察、勒戒已無法收
    其實效，應予依法論科。
四、查海洛因係毒品危害防制條例第2第2項第 1款所定之第一級
    毒品；甲基安非他命則為同條項第 2款所定之第二級毒品，
    均不得非法持有、施用。核被告犯所為，係犯毒品危害防制
    條例第10條第1 項之施用第一級毒品罪及同條第2 項之施用
    第二級毒品罪。其各該持有第一、二級毒品後進而施用，其
    持有之低度行為，應為施用之高度行為所吸收，不另論罪。
    又被告施用海洛因時，將甲基安非他命與海洛因一同置於鋁
    箔紙上點火燒烤吸食，其同時施用第一級毒品海洛因及第二
    級毒品甲基安非他命，係一行為同時觸犯施用第一級毒品罪
    及施用第二級毒品罪，為想像競合犯，應依刑法第55條之規
    定，從一重之施用第一級毒品罪處斷，公訴人認被告所犯此
    二罪，係分論併罰關係，然被告陳稱係同時施用海洛因及甲
    基安非他命，且乏積極證據足資證明被告係於異時異地分別
    施用，尚難逕認被告係分別施用前揭2 種毒品，而為數罪併
    罰之關係，附此敘明。爰審酌被告甫因施用毒品經送觀察、
    勒戒執行完畢，仍未知警惕，於觀察、勒戒執行完畢之5 年
    內，再犯本件施用毒品案件，足見其雖經觀察、勒戒之治療
    程序，仍未徹底戒除惡習遠離毒害，顯未能善體國家設置觀
    察、勒戒機構，協助毒品施用者戒除毒害之良法美意，惟念
    及施用毒品本質上係戕害自身健康之行為，尚未嚴重破壞社
    會秩序或侵害他人權益，暨其犯罪之動機、目的、所生危害
    等一切情狀，量處如主文所示之刑。
據上論斷，應依刑事訴訟法第273 條之1 第1 項、第299 條第 1
項前段，毒品危害防制條例第10條第1 項、第2 項，刑法第11條
前段、第55條，判決如主文。
本案經檢察官吳孟潔到庭執行職務。
中    華    民    國   100    年    3     月    2     日
                  刑事第十二庭  法  官  簡婉倫
以上正本證明與原本無異。
如不服本判決應於收受判決後10日內向本院提出上訴書狀，並應
敘述具體理由；其未敘述上訴理由者，應於上訴期間屆滿後20日
內向本院補提理由書（均須按他造當事人之人數附繕本）「切勿
逕送上級法院」。
                                書記官  許千士
中    華    民    國   100    年    3     月    2     日
附錄本案論罪科刑法條
毒品危害防制條例第10條
施用第一級毒品者，處 6 月以上 5 年以下有期徒刑。
施用第二級毒品者，處 3 年以下有期徒刑。